臺灣高等法院臺中分院刑事判決　　　　　　　　九十一年度重上更(一)字第八二號
　　上　訴　人　臺灣台中地方法院檢察署檢察官
　　上　訴　人
　　即　被　告　戊○○
　　選任辯護人　劉鴻基
　　上　訴　人
　　即　被　告　丁○○
　　選任辯護人　張慶宗
　　　　　　　　張志新
右上訴人等因被告等殺人未遂等案件，不服臺灣臺中地方法院八十七年度訴字第四一
四號中華民國八十七年八月四日第一審判決（起訴案號：臺灣臺中地方法院檢察署八
十六年度偵字第一一七三七號），提起上訴，經判決後，由最高法院第一次發回，本
院更為判決如左：
　　主      文
原判決撤銷。
戊○○、丁○○共同未經許可無故持有手槍，均累犯，各處有期徒刑貳年。
口徑九ＭＭ之制式手槍壹枝沒收。
　　事      實
一、戊○○曾於民國（下同）八十一年間，因犯賭博罪，經台灣台中地方法院判處有
    期徒刑六月確定，於八十二年四月二十七日易科罰金執行完畢；丁○○則曾於七
    十三年間，因犯搶奪罪，經本院判處有期徒刑十三年確定，後因減刑減為有期徒
    刑九年又十五日，另再因犯恐嚇罪，經台灣台中地方法判處有期徒刑一年八月確
    定，以上二罪後經定其應執行刑為九年三月，並於八十三年四月二十一日假釋期
    滿而執行完畢。詎戊○○與其姪兒丁○○二人仍不知警惕，復於八十五年四月二
    十日晚上十一時許，與友人共約十餘人，前往戊○○亦有投資位在台中市○○路
    ○段二七三號之「東方酒店俱樂部」（以下簡稱為東方酒店）飲酒消費時，因席
    間有友人王燿焜因情緒失控，而摔杯子、大哥大、及踢廁所門，造成場面混亂，
    該酒店之總經理甲○○、副總經理丙○○見狀即上前勸阻，事後戊○○聽說該二
    人及酒店之員工有毆打其友人，心生不滿，竟與丁○○及另外一名不詳姓名之成
    年男子基於共同未經許可而非法持有制式手槍、子彈前來射擊「東方酒店」之建
    築物，以便以加害生命、身體、及財產之事對甲○○、丙○○、及「東方酒店」
    員工施加恫嚇之犯意聯絡，在戊○○、丁○○步出「東方酒店」之大門不久，即
    於翌日（即二十一日）凌晨零時四十分許，推由上開不詳姓名之成年男子手持未
    經許可而非法持有並具殺傷力之口徑九ＭＭ制式手槍一支、及可供軍用亦具殺傷
    力之口徑九ＭＭ制式子彈二顆，基於上開恐嚇危害安全之犯罪故意，在「東方酒
    店」外面，先後對「東方酒店」射擊二顆子彈，其中一顆子彈射穿窗戶鋁門框而
    射至包廂牆壁，另一顆子彈則射中「東方酒店」之正門把手（毀損部分未據告訴
    、起訴），致使甲○○、丙○○、及「東方酒店」在場之數名員工均心生畏懼，
    致生危害於安全。戊○○、丁○○、及上開不詳姓名之成年男子（已將手槍收起
    ）嗣即進入「東方酒店」大廳內，欲找甲○○、丙○○二人理論，惟因甲○○與
    丙○○二人適時走避而未果，戊○○、丁○○等三人才駕車離去。嗣經「東方酒
    店」之員工報警前來，在現場查扣已擊發之九ＭＭ制式子彈彈殼二顆、及已變形
    之九ＭＭ制式子彈彈頭一顆。
二、案經被害人甲○○、丙○○訴請臺灣臺中地方法院檢察署檢察官偵查起訴。
　　理      由
一、訊據本案上訴人即被告（以下均簡稱為被告）戊○○、丁○○二人，雖均坦承伊
    等二人確有於前開時間，與友人共約十餘人前往戊○○亦為投資股東之「東方酒
    店」消費，嗣後亦確發生友人王燿焜因情緒失控，而摔杯子、大哥大、及踢廁所
    門，造成場面混亂，致戊○○之友人被酒店人員毆打之情事，惟被告戊○○、丁○○二人均矢口否認伊等有上開犯罪情事，並辯稱：伊等二人雖在離去之時，有
    聽到槍聲，但何人開槍，伊等二人實屬不知，此人所為，亦與伊等二人無關，伊
    等二人均應不為罪等情。
二、然查：
（一）本案發生之後，警方據報前來並在案發現場之「東方酒店」內外勘查結果，發
      現「東方酒店」之正門把手，及窗戶與包廂內之牆壁均有彈孔，且在現場發現
      已擊發之九ＭＭ制式子彈彈殼二顆、及已變形之九ＭＭ制式子彈彈頭一顆，此
      有台中市警察局第四分局重大案件現場勘驗圖、刑案現場勘查紀錄表各一件，
      及照片五張附卷可稽（見偵查卷宗第六十至六三頁）。而上開子彈彈殼與子彈
      彈頭經送鑑定結果，其中：「送鑑彈殼二顆，均認係口徑九ＭＭ已擊發之制式
      彈殼，經比對，其彈底紋痕特徵相吻合，認係由同一槍枝所擊發」、「送鑑彈
      頭一顆，認係已擊發之制式銅包衣彈頭，其來復線為右旋，於送鑑時已嚴重變
      形，無法研研判其來復線條數及口徑」，以上亦有內政部警政署刑事警察局八
      十五年五月一日刑鑑字第二七一六○號鑑驗通知書在卷足佐（見偵查卷宗第六
      五頁）。雖因警方於案發之後，現場採證記錄未臻完備，且上開彈著點均已修
      復，致上開彈殼、彈頭之查獲位置所在，及窗戶與包廂內牆壁之彈孔是否同一
      顆子彈所射擊等事項，現已無從為確切之查證。惟本案發生之後，在「東方酒
      店」之建物本身並未發現有其他之彈著點，且上開窗戶與包廂內牆壁之彈孔係
      由同一顆子彈所射擊，上情既為告訴人丙○○所是認（見本院本案卷宗第一一
      ○頁），則參酌上開重大案件現場勘驗圖、刑案現場勘查紀錄表、及鑑驗通知
      書，應可證明「東方酒店」於前開時間，至多僅曾遭人以同一枝口徑九ＭＭ之
      制式手槍射擊口徑九ＭＭ之制式子彈二顆。本案告訴人甲○○、丙○○，及證
      人許高德、許顯聰、蕭漢修等人指證「東方酒店」當時被射擊子彈超過二顆部
      分，因乏確實之證據，尚難遽信為真實。
（二）又本案被告戊○○、丁○○二人雖均否認知悉何人開槍，亦否認上開槍擊事件
      與伊等二人有關，惟查：（１）上開槍擊事件發生時，本案被告戊○○、丁○○二人均仍在「東方酒店」外面，此係被告戊○○、丁○○二人均是認之事實
      。（２）本案在案發之後，警員曾對告訴人丙○○、「東方酒店」之員工蕭漢
      修，以及當晚係與被告戊○○、丁○○二人同在「東方酒店」飲酒消費之證人
      許高德等三人製作警訊筆錄。其中，非但告訴人丙○○於八十五年四月二十一
      日、二十二日三次警訊時，已先後指述上開槍擊案件與被告戊○○、丁○○二
      人有關（見偵查卷宗第九五至一○○頁），另「東方酒店」之員工蕭漢修於八
      十五年四月二十一日警訊時，亦指證上開槍擊案件與「被告戊○○等一夥人」
      有關（見偵查卷宗第一○二頁），即案發當晚曾與被告戊○○、丁○○二人同
      至「東方酒店」飲酒消費之證人許高德於八十五年四月二十一日警訊時，亦指
      證：「我不知道是何人開槍，但開槍者是戊○○之朋友」等語（見偵查卷宗第
      九一頁）。查本案告訴人丙○○、及「東方酒店」之員工蕭漢修接受上開警訊
      之時，本案被告戊○○指證告訴人甲○○、及其父親王恆吉經營職業賭場、非
      法持有槍械之情事尚未發生（此部分詳如後述）。茍係他人持槍對「東方酒店
      」開槍射擊，告訴人丙○○及「東方酒店」之員工蕭漢修當無捨棄此人不究，
      反誣指被告戊○○、丁○○二人犯案之理。另證人許高德於案發當晚，係與被
      告戊○○、丁○○二人同在「東方酒店」飲酒消費之友人，尤難想像其有誣攀
      被告二人之動機。況本案被告戊○○、丁○○二人原已步出「東方酒店」，但
      後來因朋友被打的事，二人又有返回「東方酒店」欲找總經理，此係被告戊○○、丁○○二人於原審法院所坦承之事實（見原審法院卷宗第七四、七五頁）
      。如再徵之證人許高德於警訊所證：「（戊○○於槍聲響後），我是看到戊○○再進入『東方酒店』後，我怕出事就再進去叫他出來」等語（見偵查卷宗第
      九一頁），以及證人即本案承辦偵查員張价傳於本院先後所證：「我們在外面
      巡邏，接到分局通報，我即和小隊長黃志聰馳赴現場，抵達時他們人都走了，
      只丙○○在場，我們到中控室看錄影帶，影帶中戊○○等多人在大廳拉扯，戊○○蹣跚，和丙○○發生擁（推）擠，印象中有二人摻扶戊○○」、「丙○○
      他們報案說戊○○、丁○○開槍，我們到時他們都走了，錄影帶中有看到戊○○走出去再走進來，出入之時間很短，應不會超過一分鐘」（以上見本院前審
      卷宗第七四、七五頁）、「我看到（監視錄影帶）畫面是有：在大廳戊○○跟
      丙○○講話且有互相推擠的動作，後來丙○○有送戊○○他們出去，等戊○○
      出去時不久後，泊車的小弟有衝進去好像是在閃避的樣子，那時後錄影帶我並
      沒有注意到有丁○○，因為那時我沒注意他，所以我沒有印象，泊車的小弟跑
      進來時，其大廳的人都有蹲下來、閃躲情形」（見本院本案卷宗第一○八頁）
      各情，顯見上開槍擊事件，係在被告戊○○與告訴人丙○○發生擁（推）擠，
      並與被告丁○○二人步出「東方酒店」之後不久，在被告戊○○、丁○○二人
      第二次又要進入「東方酒店」之前所發生。參酌前情，如非本案被告戊○○、
      丁○○二人與上開持槍之不詳姓名成年男子之間，有共謀並推由上開不詳姓名
      之成年男子為上開犯行，熟能置信。
（三）綜上所述，本院認被告戊○○、丁○○二人，應有於前開時、地，因不滿友人
      被「東方酒店」員工毆打之事，而與另外一名不詳姓名之成年男子基於共同未
      經許可而非法持有制式手槍、子彈前來射擊「東方酒店」之建築物，以便以加
      害生命、身體、及財產之事對甲○○、丙○○、及「東方酒店」員工施加恫嚇
      之犯意聯絡，而推由上開不詳姓名之成年男子手持未經許可而非法持有並具殺
      傷力之口徑九ＭＭ制式手槍一支、及亦具殺傷力之口徑九ＭＭ制式子彈二顆，
      基於上開恐嚇危害安全之犯意，先後對「東方酒店」射擊二顆子彈，其中一顆
      子彈射穿窗戶鋁門框而射至包廂牆壁，另一顆子彈則射中「東方酒店」之正門
      把手，上情應甚明確。而開槍射擊會因其射擊對象，而對人之生命、身體、或
      財產產生危害，此係眾所週知之事實。上開槍擊事件會讓告訴人甲○○、丙○○、及「東方酒店」在場之數名員工，因懼怕日後生命、身體、或「東方酒店
      」之財產遭受加害而心生畏懼，致生危害於安全，亦無可疑。事證明確，被告
      戊○○、丁○○二人之上開犯行均堪認定。
（四）又本案除堪認定被告戊○○、丁○○、及上開不詳姓名之成年男子共犯上開罪
      行之外，並無確切之證據足以證明尚有「楊志文」其人或他人涉案，並參與何
      項犯罪事實之實施，本院爰不為尚有其他共犯之認定（公訴人亦未認定尚有其
      他共犯）。再證人許顯聰於本院前審所證：被告戊○○在大廳未與告訴人丙○○發生推擠乙節，與警員張价傳所證不符。其證稱被告戊○○開車走後才聽到
      槍聲，尚難採憑。另證人彭惠鈴於本院前審所證：被告戊○○、丁○○二人有
      進去酒店找人乙節，固與事實相符（見本院前審卷宗第七七頁），惟其證稱：
      被告戊○○、丁○○二人下車之後，並未發生槍擊事件云云，核與上開事證不
      符。其等二人於本院前審之上開證詞，均無可採為有利被告戊○○、丁○○二
      人認定之依據，亦併此敘明。
三、按被告二人行為後，槍砲彈藥刀械管制條例業於八十六年十一月二十四日修正公
    布，並自八十六年十一月二十六日起生效，依修正後槍砲彈藥刀械管制條例第七
    條第四項之規定，就本案被告所犯非法持有手槍罪，所定法定刑係五年以上有期
    徒刑，併科新台幣一千萬元以下罰金，而修正前槍砲彈藥刀械管制條例第七條第
    四項之規定，就本件被告所犯非法持有手槍罪之法定刑係一年以上七年以下有期
    徒刑，於比較新、舊法後，依刑法第二條第一項但書規定，本件自應適用最有利
    於行為人之舊法。是核被告二人所為，均係犯修正前槍砲彈藥刀械管制條例第七
    條第四項之非法持有制式手槍罪、及刑法第一百八十七條之意圖供自己犯罪之用
    而持有軍用子彈罪（刑法第一百八十七條之罪，其法定本刑為五年以下有期徒刑
    ，而上開修正前槍砲彈藥刀械管制條例第十條第三項之非法持有具殺傷力之槍砲
    罪，其法定本刑為三年以下有期徒刑，二者比較結果，以前者為重，則依上開修
    正前槍砲彈藥刀械管制條例第十三條之一之規定，此部分即應依照刑法第一百八
    十七條之規定論處）、及刑法第三百零五條之恐嚇危害安全罪。就其中被告二人
    觸犯刑法第一百八十七條之意圖供自己犯罪之用而持有軍用子彈罪部分，公訴人
    以修正前槍砲彈藥刀械管制條例十一條第三項之非法持有彈藥罪起訴，其起訴法
    條尚有未洽，此部分起訴法條應予變更。又被告二人與上開不詳姓名成年男子共
    同於同時、地非法持有上開制式手槍與軍用子彈之行為，係一行為觸犯數罪名之
    想像競合犯，應從一重之無故持有制式手槍罪論處。又其等以一行為同時恐嚇告
    訴人甲○○、丙○○、及「東方酒店」之在場員工，亦係一行為觸犯數罪名之想
    像競合犯，亦應從一重仍依恐嚇危害安全一罪論處。再被告等所犯上開二罪之間
    ，有方法結果之牽連犯關係，應依刑法第五十五條之規定，從一重依修正前槍砲
    彈藥刀械管制條例第七條第四項之非法持有制式手槍罪處斷。另被告二人與上開
    不詳姓名之成年男子，就前開犯行之實施，彼此之間有犯意聯絡並推由上開不詳
    姓名之成年男子實施犯罪構成要件之行為，均為共同正犯。再查被告戊○○曾於
    八十一年間，因犯賭博罪，經台灣台中地方法院判處有期徒刑六月確定，於八十
    二年四月二十七日易科罰金執行完畢；被告丁○○則曾於七十三年間，因犯搶奪
    罪，經本院判處有期徒刑十三年確定，後因減刑減為有期徒刑九年又十五日，另
    再因犯恐嚇罪，經台灣台中地方法判處有期徒刑一年八月確定，以上二罪後經定
    其應執行刑為九年三月，並於八十三年四月二十一日假釋期滿而執行完畢，以上
    事實有台灣台中地方法院檢察署刑事資料查註紀錄表、及本院被告全國前案紀錄
    表在卷可稽。被告二人於受上開有期徒刑之執行完畢後，五年以內再犯有期徒刑
    以上之本罪，均為累犯，均應依照刑法第四十七條規定，均加重其刑。口徑九Ｍ
    Ｍ之制式手槍一枝為違禁物，雖未扣案，但不能證明已經滅失，仍應依照刑法第
    三十八條第一項第一款之規定宣告沒收。至於在案發現場所查扣之九ＭＭ制式子
    彈彈殼二顆、及已變形之九ＭＭ制式子彈彈頭一顆，均已因擊發而失違禁物之性
    質，爰均不為沒收之諭知。又保安處分適用裁判時之法律，此於刑法第二條第二
    項定有明文。本案被告二人非法持有上開制式手槍，依照行為後所修正槍砲彈藥
    刀械管制條例第十九條第一項之規定，雖應於刑之執行完畢或赦免後，令入勞動
    處所強制工作三年，惟上開規定業經立法院三讀通過修法刪除，並經總統於九十
    年十一月十四日公布施行，於同月十六日生效。且依大法官會議釋字第四七一號
    解釋意旨，凡在槍砲彈藥刀械管制條例修正公佈前，犯該條例第十九條第一項所
    列之罪，現仍在審判中之案件，除合於刑法第九十條第一項之情形，得依該條項
    宣付保安處分外，均不得宣付強制工作（最高法院八十八年度台上字第四九五號
    判決參照）。本案被告丁○○於本案發生前雖有恐嚇、搶劫前科，被告戊○○有
    妨害自由、誣告、傷害、殺人未遂、賭博等前科，有本院被告全國前案紀錄表各
    一紙附卷可憑，然參酌犯罪時間，尚未達刑法第九十條第一項所規定之有犯罪習
    慣或以犯罪為常業等要件之程度，本案尚無從依據修正前槍砲彈藥刀械管制條例
    第十九條第一項之規定，對被告二人為強制工作之諭知，並此敘明。
四、本件公訴人之公訴意旨雖另以：被告戊○○、丁○○二人於前開時、地，夥同「
    楊志文」、及不詳姓名者，分持具殺傷力之口徑九ＭＭ制式手槍三枝及不詳長槍
    一枝，係基於不確定之殺人犯意，朝「東方酒店」之大門方向開槍，幸告訴人甲○○、丙○○、及「東方酒店」之員工及時閃避，始免於難，此後被告戊○○、
    丁○○等人隨即持槍進入店內，被告戊○○並在大廳揚稱：「要讓東方關門」等
    語，後再駕車逃逸，因認被告戊○○、丁○○二人上開所為，另犯刑法第二百七
    十一條第二項、第一項之殺人未遂罪，及刑法第三百零五條之恐嚇危害安全罪等
    情。惟按犯罪事實應依證據認定之，無證據不得推定其犯罪事實；又不能證明被
    告犯罪者，即應諭知被告無罪之判決，此於刑事訴訟法第一百五十四條、及同法
    第三百零一條第一項分別定有明文。再告訴人之告訴，係以使被告受刑事訴追為
    目的，是其陳述是否與事實相符，仍應調查其他積極證據以資審認，此於最高法
    院亦著有五十二年台上字第一三○○號判例可資參照。經查：本案公訴人指訴被
    告二人涉有上開犯行，係以告訴人甲○○、丙○○之指訴，及「東方酒店」之員
    工吳幸品、李士英、許敏彥、許靜宜、董治群、羅明禮、陳國華等人之證詞，以
    及證人許高德於警訊時，亦指證被告戊○○於槍擊後，有再次進入「東方酒店」
  各情，為其依據。惟查：
（一）本案前開槍擊事件發生之後，警方據報前來並在案發現場之「東方酒店」內外
      勘查結果，僅發現「東方酒店」之正門把手，及窗戶與包廂內之牆壁均有彈孔
      ，且在現場亦僅發現並查扣已擊發之九ＭＭ制式子彈彈殼二顆、及已變形之九
      ＭＭ制式子彈彈頭一顆，經送鑑定結果，送鑑彈殼二顆係由同一槍枝所擊發，
      再依據告訴人丙○○之指述，應可證明「東方酒店」於前開時間，至多僅曾遭
      人以同一枝口徑九ＭＭ之制式手槍射擊口徑九ＭＭ之制式子彈二顆，其說明已
      有如前述。如「東方酒店」於前開時間，曾遭被告戊○○、丁○○、「楊志文
      」、及不詳姓名者，分持具殺傷力之口徑九ＭＭ制式手槍三枝及不詳長槍一枝
      ，朝「東方酒店」之大門方向開槍，應無不在「東方酒店」之建物另留有彈孔
      之理。本案既未查扣任何槍枝，且除前開扣案之彈殼、彈頭外，又未查扣其他
      已經射擊之彈頭、彈殼，更未在「東方酒店」之建物尚發現其他彈孔、彈痕，
      則就公訴人所指訴之槍支與子彈超過制式手槍一枝及子彈二顆部分，顯無確切
      之物證足以證明。
（二）又本案告訴人甲○○、丙○○二人雖於八十六（起訴狀誤植為五）年五月二十
      六日之告訴狀，指訴上開槍擊案件發生之時，伊等二人即站在大門口外（見偵
      查卷宗第十頁），嗣於本院訊問時，再指訴伊等二人當時係站在大廳外面之走
      道上（即遭槍擊窗戶之前面），被告戊○○等人係在「東方酒店」外面之水溝
      旁，對伊等二人邊走邊射擊等情。惟：（１）本件槍擊事件係於八十五年四月
      二十一日凌晨發生，在此槍擊案件發生之後，以至八十六年五月二十六日告訴
      人甲○○、丙○○二人向台灣台中地方法院檢察署檢察官提出告訴之前，本案
      告訴人甲○○並未至警局製作警訊筆錄，指訴被告戊○○、丁○○二人犯罪。
      另告訴人丙○○雖於案發之後，於八十五年四月二十一日、二十二日、同年七
      月八日等三日，有四次至警局應訊之紀錄，惟其非但未對被告戊○○、丁○○
      二人提出任何告訴，且亦從未指訴被告戊○○等人站在「東方酒店」外面之水
      溝旁，係對伊與告訴人甲○○邊走邊射擊之情，反係指述：「當時戊○○等共
      八名男姓三名女姓至東方俱樂部．．．．．．，因朋友間口角吵架被本酒店員
      工勸架拉開後離去外出，至酒店外使（便之誤）掏槍朝酒店窗戶開槍射擊」、
      「我不知道（戊○○夥同他人開槍，是否有置人於死之用意）」、「係酒店之
      股東戊○○、丁○○等人於當日在酒店大門口之時，楊志文駕一輛白小客車到
      達，與他們會回後，即下車與戊○○、丁○○等人交談之後，即將槍枝朝上拉
      板機，並朝東方酒店開槍三發之後，即駕車迅速逃離現場」等語（見偵查卷宗
      第九五、九八、一○一頁）。依據告訴人丙○○之上開警訊筆錄，告訴人丙○○僅指述被告戊○○等人，有持槍對「東方酒店」之建物射擊，並無對其與告
      訴人甲○○邊走邊射擊之情事，即使被告戊○○等人開槍，是否有置人於死之
      犯意，告訴人丙○○亦陳稱其並不知情，此顯與其嗣後所指訴之情節先後不符
      。查本件槍擊案件發生之後，「東方酒店」即有向警方報案，告訴人甲○○、
      丙○○二人並堅稱其等有將大廳內之錄影帶交給警方（此部分另詳如後述），
      告訴人丙○○更於警訊堅指被告戊○○、丁○○二人涉案，顯見告訴人甲○○
      、丙○○二人當時雖未對被告戊○○、丁○○二人提出刑事告訴，但亦無隱忍
      不究之情事（告訴人丙○○於本院指稱因有隱忍而保留，尚不足採信）。再依
      常理，果有人持槍朝告訴人甲○○、丙○○二人身體所在之位置開槍射擊，告
      訴人甲○○、丙○○二人亦無不予訴究之理。況本件槍擊案件發生之後，曾經
      警方於八十五年四月二十一日製作警訊筆錄之其餘二人即證人許高德及「東方
      酒店」之員工蕭漢修，其中證人許高德答稱：不知係向人或房子開槍（見偵查
      卷宗第九一頁），而「東方酒店」之員工蕭漢修除未指述有對人射擊之情事外
      ，並另指證：係由外面向俱樂部窗戶射擊等語（見偵查卷宗第一○二頁）。參
      酌上情，本案告訴人甲○○、丙○○二人於告訴狀所述上情，顯非可以遽信為
      真正。（２）又本案告訴人甲○○、丙○○二人於八十六年五月二十六日提出
      上開告訴之前，告訴人甲○○即曾經因為涉犯賭博等案而被羈押，此係告訴人
      甲○○所是認之事實。而被告戊○○即為檢舉告訴人甲○○（及其父王恆吉）
      涉犯賭博及流氓等案之檢舉人之一，此亦有法務部調查局台中市調查站之調查
      筆錄附卷可稽（見八十六年度偵字第一四九二七號偵查卷宗內附筆錄）。二人
      有此過節，告訴人甲○○在此後所為之指訴，自有挾怨誣攀之虞。且依本案告
      訴人甲○○、丙○○二人於本院本案訊問時所為之指訴，「東方酒店」在大廳
      之內，及大廳外面之廣場均設有監視錄影設備。其等二人於八十六年五月二十
      六日提出告訴之時，並提出錄影帶一捲（所攝畫面見偵查卷宗第四九、五十頁
      ），據以證明其等在案發之後，有向警方報案，警員亦有前來處理之情。惟上
      開監視錄影帶經本院勘驗之後，雖有告訴人甲○○、丙○○二人所述警員前來
      處理之畫面（見本院本案卷宗第一五三頁之勘驗筆錄），惟在此之前，及在此
      後之錄影畫面均付闕如（見本院本案卷宗第一七八頁）。上開錄影帶顯係告訴
      人甲○○、丙○○二人自監視錄影母帶翻拍一部分而成，其情甚明。而上開監
      視錄影設備既能錄下警車出入之畫面，則被告戊○○、丁○○及其同夥之人開
      槍射擊之畫面能否被錄下，雙方容有爭議，但其等於案發當時出入廣場或廣場
      大門之畫面，亦可同被錄下，應無可疑。此對案情、共犯、及有無他人開車攜
      槍前來接應等事項之研判，自屬可供採酌之重要佐據。詎告訴人甲○○、丙○○二人捨此案發當時所錄下之畫面不為翻拍，僅翻拍警員前來處理之錄影畫面
      ，則是否其等二人關於案發當時有被槍擊之指述與事實不符，才不為翻拍，自
      堪置疑。雖告訴人甲○○、丙○○二人於本院訊問時，又稱上開監視錄影母帶
      於案發之後，連同大廳之監視錄影帶均被警員張价傳取走銷燬。惟上開監視錄
      影母帶如於案發之後，已被警員張价傳取走，告訴人甲○○、丙○○二人如何
      能在案發一年之後提出告訴時，提出上開翻拍之錄影帶？如上開錄影帶於案發
      之後，尚未交付警員張价傳之前，即已翻拍，何以告訴人甲○○、丙○○二人
      指稱錄有被告等攜槍重要畫面之大廳監視錄影帶反未預先翻拍？況告訴人甲○○、丙○○二人先前於偵、審中，均只指訴警員張价傳有將錄下被告等攜槍畫
      面之大廳監視錄影帶一捲帶走銷燬（惟此部分指訴為警員張价傳堅詞否認，台
      灣台中地方法院檢察署檢察官並以八十六年度偵字第一一七三七號不起訴處分
      書，對警員張价傳為不起訴處分，上開不起訴處分書見本院本案卷宗第七一至
      七三頁），且於本院本案訊問之前，亦從未指述上開監視錄影母帶有被警員取
      走銷燬之情事，其等二人直至本院本案訊問時，再以此搪塞，所述自非可予採
      信。（３）本案告訴人甲○○、丙○○二人此部分指訴既有上開瑕疵存在，則
      其等二人指訴上開槍擊案件發生之時，伊等二人係站在大廳外面之走道上，遭
      被告戊○○等人朝其等之人身射擊等情，自難信為真實。
（三）再本案告訴人甲○○、丙○○二人雖又指訴槍擊事件發生之後，被告戊○○、
      丁○○等人隨即持槍進入店內，被告戊○○並在大廳揚稱：「要讓東方關門」
      等語，後才駕車逃逸云云，並請證人吳幸品、李士英、許敏彥、許靜宜、董治
      群、顏芳源、羅明禮等人鄭於偵查中出庭為證。惟上開證人均係「東方酒店」
      之員工，且於偵查中，係跟隨告訴人甲○○、丙○○二人主動到庭指證。再觀
      其等之證詞，無非係在指證被告戊○○、丁○○如何在槍擊事件發生之後，有
      攜槍並率人進入「東方酒店」之大廳高喊「要讓東方關門」之情，雖經檢察官
      個別訊問，但僅指證上情，勾串並非難事。如稽之本案告訴人甲○○、丙○○
      二人就當日被告戊○○等人所攜帶槍枝之數目、及所射擊子彈之數目均言過其
      實，另就伊等二人有站在大廳外面之走道上遭被告戊○○等人朝其等之人身射
      擊乙節，所訴亦非可信各情，上開「東方酒店」之員工是否會為配合告訴人甲○○、丙○○二人之指訴，而為不實之指證，已非無疑。況「東方酒店」員工
      蕭漢修於案發當日之警訊指述，並未見其有指述上情（見偵查卷宗第一○二頁
      ）。且本案被告戊○○亦係「東方酒店」之股東，亦知悉「東方酒店」之大廳
      設有監視錄影設備，此係告訴人甲○○、丙○○二人於本院審理時均是認之事
      實（見本院卷宗第二○九頁）。被告戊○○既知有上開監視錄影設備之存在，
      豈會在開槍射擊犯罪之後，猶夥同他人攜槍入內供其錄影存證？另被告戊○○
      既亦係「東方酒店」之股東，如何反會要脅要讓「東方酒店」關門？本案告訴
      人甲○○、丙○○二人之上開指述，實違情理。就此部分，本案告訴人甲○○
      、丙○○二人雖又請證人何耀光，證實有陪同警員觀看錄影帶，錄影帶內亦錄
      有上開攜槍情節，另於本院前審訊問時，證人李世英、陳國華再證稱被告戊○○有持槍入內之情。惟證人何耀光、李世英、陳國華同為「東方酒店」之員工
      ，同有指證不實之虞。且承辦本案警員張价傳於本院前審訊問時，雖證稱有看
      錄影帶，亦有看見被告戊○○等人入內，但未見錄影帶內有此攜槍情節（見本
      院前審卷宗第七四、七五頁）。綜合上情，本院認告訴人甲○○、丙○○二人
      此部分之指訴，亦非可以遽信為真正。
（四）按刑法第二百七十一條第二項、第一項之殺人未遂罪，以行為人主觀上有戕害
      他人性命之決意，客觀上亦有實施殺害之行為而未遂，為其構成要件。質言之
      ，必需行為人在主觀上有殺害他人性命之意思，並進而實施殺害行為，足致戕
      害他人性命之認識，復在客觀上已進而實施殺害行為，以遂行其戕害他人性命
      之初發目的，以實現其犯罪構成事實，但未發生戕害他人性命之結果，始稱相
      當。雖上開殺人犯意亦可為殺人之不確定故意，惟依據刑法第十四條第二項之
      規定，行為人必須對於殺人之構成犯罪事實預見其發生，且其發生不違背行為
      人之本意，始能認定其有殺人之不確定故意。經查：本案上開不詳姓名之成年
      男子雖有於前開時間，手持具有殺傷力之口徑九ＭＭ制式手槍一支、及亦具殺
      傷力之口徑九ＭＭ制式子彈二顆，先後對「東方酒店」射擊二顆子彈。惟本件
      槍擊事件，係因被告戊○○不滿友人被「東方酒店」之員工毆打所引發。以此
      傷害糾紛，是否足啟被告戊○○等人殺人動機，已有可疑。如被告戊○○等人
      竟因此即引發殺人動機，亦當會針對尋仇對象而開槍射擊，惟上開不詳姓名之
      成年男子所射擊之二顆子彈，均係在「東方酒店」外面開槍，其中一顆子彈係
      射至「東方酒店」窗戶鋁門框之位置（並射入包廂牆壁），另一顆子彈則射至
      「東方酒店」之正門把手，其中，就射至「東方酒店」窗戶鋁門框位置之子彈
      而言，上開不詳姓名之男子應非針對告訴人甲○○、丙○○二人射擊（此部分
      亦無具體事證足以證明此顆子彈係針對何人射擊），其說明已有如前述，本案
      亦無何證據足以證明上開子彈係對他人射擊，而另顆射擊「東方酒店」正門把
      手之子彈，亦無人指訴此顆子彈係對其射擊，依此情形觀察，亦難認定被告戊○○等人有為尋仇，而針對特定對象開槍射擊之情形，已乏積極之證據足以證
      明其等於行為時，主觀上具有殺人之犯意及直接故意。雖公訴人指訴被告戊○○、丁○○及上開開槍射擊之不詳姓名成年男子男子，係基於殺人之不確定故
      意，而射擊上開子彈。惟就射至「東方酒店」窗戶鋁門框之子彈而言，此部分
      所射擊之子彈僅有一顆，如依告訴人所稱十餘公尺之射擊距離，此顆子彈會射
      至何處特定位置，是否會射至水泥牆壁而貫穿入內，尚未可知，更遑論此顆子
      彈射擊當時，上開窗戶之內（或包廂內）是否有人，及行為人是否知悉上開窗
      戶之內（或包廂內）有人，本案均無任何事證足以證明。又「東方酒店」之正
      門係內拉，此係告訴人甲○○、丙○○二人所是認之事實。如依「東方酒店」
      之正門把手係被子彈從外往內射擊情形，顯見上開不詳姓名之男子應係站在「
      東方酒店」之正門前方射擊。此時，其槍口前方是否有人，應可一目了然。如
      「東方酒店」之員工或顧客，有遭人如此射擊，其亦應無不知之理。惟於本案
      發生迄今，並無任何人指述曾遭此顆子彈射擊，在此情形，如何可認定其有殺
      人之不確定故意。如就上開不詳姓名成年男子射擊正門把手之舉動而言，其犯
      意應在威嚇，甚為顯然。本案告訴人甲○○、丙○○二人以案發之後，於本年
      八月七日至十日上開酒店同時段顧客出入之情形，據以指訴被告戊○○等人有
      此殺人之不確定故意，尚非可採。綜合上情，依據本案事證，上開不詳姓名之
      成年男子應係本於恫嚇之犯意而開槍射擊，尚難認定其於行為時，對於殺人之
      構成犯罪事實有預見其發生而仍開槍射擊之情事，更無從認定被告戊○○、丁○○與上開行為人，有公訴人所指訴之殺人不確定故意之犯意聯絡存在。公訴
      人此部分殺人未遂之指訴尚難證明。又公訴人指訴被告戊○○、丁○○亦有持
      槍，且持以進入店內，被告戊○○並在大廳揚稱：「要讓東方關門」等恫嚇言
      語而犯恐嚇危害安全罪部分，依據上開說明，亦屬犯罪不能證明。惟因公訴人
      認被告戊○○、丁○○二人非法持槍部分，與其等和上開不詳姓名成年男子共
      同非法持有制式手槍部分，係實質上一罪，另上開殺人未遂與恐嚇危害安全部
      分，與前開論罪科刑部分，有牽連犯之裁判上一罪關係，爰不就此另為被告戊○○、丁○○二人無罪之諭知。
五、本案被告戊○○、丁○○二人之上開犯罪事證已甚明確，被告丁○○再聲請本院
    傳訊證人何耀光、許顯聰、許高德、李世英、許敏彥、陳國華、范志岳，本院認
    無必要，爰不再傳訊，併此敘明。
六、原審判決就被告戊○○、丁○○二人前開所犯，予以論罪科刑，固非無見，惟本
    案被告戊○○、丁○○二人並無殺人之犯意，原審判決認定其等二人有此殺人之
    不確定故意，尚有未合。又本案並無具體之事證足以證明被告戊○○、丁○○二
    人於前開時間亦有持槍，原審判決為此認定，並為制式手槍三枝沒收之諭知，亦
    有未洽。是本案被告戊○○、丁○○二人上訴否認犯罪，及公訴人上訴指摘原審
    判決未依修正前槍砲彈藥刀械管制條例第十九條第一項之規定對被告二人為強制
    工作之諭知，有所不當，其等之上訴雖均無理由，惟原審判決既有上開可議之處
    ，即屬無可維持，自應由本院將原審判決予以撤銷改判。爰審酌被告二人犯罪之
    動機、手段、犯罪所生之損害及犯罪後之態度等一切犯罪情狀，分別量處如主文
    所示之刑。上開未扣案之制式手槍一支，依法宣告沒收。
七、據上論斷，應依刑事訴訟法第三百六十九條第一項前段、第三百六十四條、第二
    百九十九條第一項前段、第三百條、八十六年十一月二十四日修正前之槍砲彈藥
    刀械管制條例第七條第四項、第十三條之一、刑法第十一條前段、第二條第一項
    但書、第二十八條、第一百八十七條、第三百零五條、第五十五條、第四十七條
    、第三十八條第一項第一款，罰金罰鍰提高標準條例第一條前段，判決如主文。
本案經檢察官乙○○到庭執行職務。
中      華      民      國　    九十一     年     八      月   二十八 　日
                                臺灣高等法院臺中分院刑事第三庭
                                      審判長法  官　陳　朱  貴
                                            法　官　劉　連　星
    法　官　廖　柏　基
右正本證明與原本無異。
如不服本判決應於收受送達後十日內向本院提出上訴書狀，其未敘述上訴之理由者並
得於提起上訴後十日內向本院補提理由書（均須按他造當事人之人數附繕本）。
                                            書記官　詹  錫　朋
中      華      民      國　    九十一     年     八      月   二十九 　日
附錄條文：
修正前槍砲彈藥刀械管制條例第七條第四項：
未經許可，無故持有、寄藏或意圖販賣而陳列第一項、第二項所列槍砲知一者，處一
年以上七年以下有期徒刑。
                                                                        Ｒ
